【裁判字號】    98,易,722
【裁判日期】    990810
【裁判案由】    重利
【裁判全文】
臺灣基隆地方法院刑事判決               98年度易字第722號
公  訴  人  臺灣基隆地方法院檢察署檢察官
被      告  庚○○
選任辯護人  黃銀河律師
上列被告因重利案件，經檢察官提起公訴（98年度偵字第3764號
），本院判決如下︰
    主  文
庚○○共同犯重利罪，處有期徒刑月，如易科罰金，以新台幣
壹仟元折算壹日；減為有期徒刑壹月又拾伍日，如易科罰金，以
新台幣壹仟元折算壹日，扣案之大同汽車借款公司當票存根壹本
、大同汽車借款公司當舖收當品登記簿壹本（計拾伍張）沒收之
；又共同犯重利罪，處有期徒刑肆月，如易科罰金，以新台幣壹
仟元折算壹日。應執行有期徒刑伍月，如易科罰金，以新台幣壹
仟元折算壹日，扣案之大同汽車借款公司當票存根壹本、大同汽
車借款公司當舖收當品登記簿壹本（計拾伍張）沒收之。
其餘被訴重利部分均無罪。
    事  實
一、緣丙○○於民國95年11月10日以庚○○之名義向初炳杰以新
    臺幣（下同）400 萬元代價頂讓大同當舖，並於96年1 月5
    日取得基隆市政府當舖業許可證，於96年2 月5 日向基隆市
    政府辦理負責人及所在地變更，負責人變更為庚○○，所在
    地變更為基隆市○○區○○路160號1樓。庚○○於擔任大同
    當舖之負責人後，即與以大同當舖「姚經理」自稱之丙○○
    （丙○○所涉重利部分，業據臺灣高等法院以98年度上易字
    第1212號判決確定）基於乘他人急迫貸與金錢而取得與原本
    顯不相當重利之犯意聯絡，藉經營當鋪之便，利用經濟窘迫
    之人急需用錢無暇深思之機會，於下列時間，以預扣利息及
    高價計息之方式借款予下列拮据對象，從中牟取與原本顯不
    相當之重利：
  (一)甲○○部分：
    甲○○於95年12月25日前後，因要返回英國參加畢業典禮，
    急需用錢購買機票、支付旅宿費，於看到大同汽車借款公司
    即大同當舖之廣告宣傳單後即撥打電話至大同當舖詢問借款
    事宜，庚○○於接獲來電後，即於電話中告知甲○○借款之
    利息為月息為9 分，且借款時須攜帶身分證件、車籍資料等
    作為擔保。嗣甲○○前往大同當舖洽談借貸事宜，庚○○即
    向甲○○介紹「姚經理」（即丙○○）與之認識，並續由丙○○與甲○○商談借款金額、利息之支付方式等細節，雙方
    乃約定借款20萬元，每月收取1期利息，每期利息18,000 元
    （即月息9 分），且於借款同時先預扣第1期利息18,000 元
    ，又因甲○○行將出國而自願預付第2 期利息，故借款當時
    實際僅交付甲○○164,000 元，甲○○並應丙○○、庚○○
    之要求提供甲○○身分證及健保卡影本、母親林宜甄所有
    5287-GZ 號自小客車之行照及車籍資料，並當場簽立面額20
    萬元之本票乙紙一併交付丙○○，作為借款擔保，而於甲○○按時償還利息18,000元時，則時由庚○○收受，時由丙○○收受。
  (二)丁○○部分：
  1.丁○○因年終公司要補稅急需用錢，於電視上看見大同汽車
    借款公司廣告低利息後，即於96年5月1日至大同當舖商洽借
    款。丙○○與庚○○見丁○○亟需用錢，乃共同基於乘他人
    急迫貸與金錢而取得與原本顯不相當重利之單一犯意，推由
    丙○○出面與丁○○洽談放貸事宜，雙方乃約定借款60萬元
    ，每月利息54,000元（即月息9 分），且於借款同時先預扣
    第1期利息54,000元，庚○○則交付546,000元與丁○○，丁○○並應渠等要求簽發面額共計60萬之支票6 紙（丁○○交
    付其夫楊勝輝為發票人，基隆市第一信用合作社中華路分社
    為付款人、票號分別為GK0000000、GK0000000、GK0000000
    、GK0000000、GK0000000、GK0000000 之未載發票日、面額
    均為10萬元之支票6紙），及交付丁○○所有6078-MT、丁○○之子楊淞凱所有0566-DG 號自小客車之行照供作為借款之
    擔保，丁○○前後共繳交了4 期之利息。
  2.96年6 月13日丁○○因需錢孔急，續至大同當舖借款30萬，
    庚○○及丙○○乃承前犯意，與丁○○約定借款後之21日後
    還款，每7日收取1期利息，每期利息14,994元（即日息71.4
    分，月息21.42分），並由庚○○交付30 萬元與丁○○收受
    ，丁○○則應要求簽發以其夫楊勝輝為發票人，基隆市第一
    信用合作社中華路分社為付款人、票號分別為GK0000000 、
    GK0000000及GK0000000，票載發票日分別為96年6 月20日、
    96年6 月27日及96年7 月2 日、面額分別為125,000元、
    120,000元及100,000之支票3紙（金額共計345,000元），交
    與庚○○收受，供支付本息之用。
  3.96年7月2日丁○○繼而至大同當舖借款30萬元，庚○○、丙○○復承前犯意，利用丁○○急需用錢之機會，由丙○○出
    面與丁○○洽談，要求丁○○簽發面額共計344,000 元之支
    票3 紙供作支付本息之用，超過30萬元之部分即屬利息，即
    21天利息44,000元（即日息69.8 分，月息20.95分），雙方
    議定後，丁○○即交付其夫楊勝輝為發票人，基隆市第一信
    用合作社中華路分社為付款人、票號分別為GK0000000、GK0
    000000及GK0000000、票載發票日分別為96年7月24日、96年
    7月13日及96年7月9日、面額分別為100,000元、120,000 元
    及124,000元之支票共3紙與庚○○，並由庚○○交付30萬元
    與丁○○收受。
二、本件經警持搜索票前往大同當舖搜索，並扣得大同汽車借款
    公司當票存根1 本、大同汽車借款公司當舖收當品登記簿1
    本（計15張）、現金135,000 元、大同汽車借款公司廣告資
    料1 袋、記事簿2 本、汽車協尋費收據7 張、駕行照資料（
    汽機車）9 張、當票5 張、流當品讓渡合約6 張、順豐車輛
    停放時取車憑證1 張（均扣於本院97年度易字第488 號重利
    案中），因而查悉上情。
三、案經臺灣基隆地方法院檢察署檢察官主動簽分偵查起訴。
    理  由
壹、證據能力
    被告以外之人於審判外之言詞或書面陳述，除法律有規定者
    外，不得作為證據。被告以外之人於偵查中向檢察官所為之
    陳述，除顯有不可信之情況者外，得為證據。公務員職務上
    製作之紀錄文書、證明文書，除顯有不可信之情況外，亦得
    為證據。又按被告以外之人於審判外之陳述，雖不符刑事訴
    訟法第159條之1至第159條之4之規定，而經當事人於審判程
    序同意作為證據，法院審酌該言詞陳述或書面陳述作成時之
    情況，認為適當者，亦得為證據；當事人、代理人或辯護人
    於法院調查證據時，知有刑事訴訟法第159條第1項不得為證
    據之情形，而未於言詞辯論終結前聲明異議者，視為有前項
    之同意，刑事訴訟法第159條之1、第159條之5第1項、第2項
    分別定有明文。經查，本院相關之供述或非供述證據，並無
    顯不可信之情況，檢察官、辯護人及被告於準備程序中對本
    案之供述、非供述證據均表示無意見而同意作為證據（本院
    卷第49頁背面），本院審酌各該證據作成之狀況，亦認為適
    當，依前揭規定，本案相關之供述、非供述證據，均有證據
    能力。
貳、有罪部分：
一、訊據被告庚○○固坦承其於95年11月10日有以己之名義頂讓
    大同當舖，並於96年1月5日取得基隆市政府當舖業許可證，
    於96年2月5日向基隆市政府辦理負責人及所在地變更，係大
    同當舖之登記負責人，惟辯稱：伊雖係名義上之負責人，但
    大同當舖之實際經營者乃係丙○○，伊僅偶至大同當舖幫忙
    打掃環境而已，從未於電話中向客戶告知利息之計算方式、
    也跟客戶接洽過放貸事宜，更未交付借款給客戶或向客戶收
    款或支票，被害人甲○○、丁○○口中所述之女子應該是丙○○在外的女友云云，經查：
  (一)丙○○於95年11月10日向初炳杰以400 萬元之代價頂讓大同
    當舖後，即以被告庚○○為當舖之登記負責人，並於96年1
    月5 日取得基隆市政府當舖業許可證，於96年2 月5 日向基
    隆市政府辦理負責人及所在地變更乙節，業據證人丙○○於
    本院審理中結證證述明確，並有基隆市政府98年3 月9 日基
    府產商參字第0980133731號函暨所附大同當舖之營利事業統
    一發證設立變更申請書、營利事業登記委託書、讓渡書、大
    同當舖許可證等相關案卷（本院97年度易字第488號卷第242
    頁至308頁）在卷可稽；又被害人甲○○於95年12月25日前
    後，曾撥打電話至大同當舖詢問借款事宜，該電話係由一名
    女子接聽，該女子於電話中即告知利息之計算方式為月息9
    分及借款所需攜帶之身分證件及車籍資料等，嗣甲○○至大
    同當舖後，該名女子乃介紹丙○○與之認識，續由丙○○與
    之接洽放款事宜，並約定借款20萬元，每月收取1次利息，
    每期利息1萬8000元（即月息9分），且於借款同時即先預扣
    第1期利息1萬8000元，並當場要求甲○○簽立面額20萬元之
    本票，並向甲○○收取身分證及健保卡影本，及其母林宜甄
    所有5287-G Z號自小客車之行照及車籍資料作為借款擔保等
    情，亦據證人甲○○於警、偵訊及本院審理中證述明確（參
    97年度偵字第993號卷第19頁至第22頁、第232頁、本院97年
    度易字第48號卷第42頁至第44頁、本院98年度易字第722 號
    卷第146頁至第149頁），並有基隆市當舖收當物品登記簿影
    本（日報表）（97年度偵字第993號卷第178頁），扣案之行
    照資料可佐，堪以認定。
  (二)又被害人丁○○分別於96年5月1日、96年6月13日、96年7月
    2 日至大同當舖借款，於96年5月1日借款60萬元，每月利息
    54,000元（即月息9分），於借款時預扣第1期利息54,000元
    ，實際借得546,000 元，並交付以其夫楊勝輝為發票人，基
    隆市第一信用合作社中華路分社為付款人、票號分別為GK00
    00000、GK0000000、GK0000000、GK0000000、GK0000000、
    GK0000000之未載發票日、面額均為10萬元之支票6紙及交付
    丁○○所有6078-MT號、丁○○之子楊淞凱所有0566-DG號自
    小客車之行照作為擔保，而前後共繳交了4期之利息；96年6
    月13日則借款30萬元，並約定21日後還款，每7日收取1期利
    息，每期利息14,994元（即日息71.4分），並簽發以楊勝輝
    為發票人，基隆市第一信用合作社中華路分社為付款人、票
    號分別為GK00 00000、GK0000000及GK0000000、票載發票日
    分別為96年6月20日、96年6月27日及96年7月2日、面額分別
    為125,000元、120,000元及100,000元之支票3紙（金額共計
    345,000元）以支付本息；96年7月2日則借款300,000元，並
    約定21天利息44,000元，丁○○乃簽發以楊勝輝為發票人，
    基隆市第一信用合作社中華路分社為付款人、票號分別為GK
    0000000、GK0000000及GK0000000、票載發票日分別為96年7
    月24日、96年7月13日及96年7月9日、面額分別為100,000元
    、120,000元及124,000元之支票共3 紙用以支付本息等情，
    均據證人丁○○於警詢及本院另案審理中結證證述明確（96
    年度偵字第6007號卷第9頁至第11頁、97年度易字第488號卷
    第108頁至第122頁），並有卷附楊淞凱之0566-DG 車籍查詢
    基本資料、丁○○之6078-MT 號車籍資料、基隆市第二信用
    合作社丙○○客戶存提明細表、共同被告丙○○製作之基隆
    市大同當舖收當丁○○汽車利息明細表（96年度偵字第6007
    號第22頁、第23頁、第108頁、97年度偵字第993號卷第59頁
    至第106頁）可憑及扣案之行照可佐。
  (三)被告固以前詞置辯，然查：被告於95年11月10日向初炳杰頂
    讓大同當舖頂並於96年1月5日取得基隆市政府當舖業許可證
    ，96年2月5日辦理所在地及負責人變更後，即擔任大同當舖
    之負責人，而丙○○則以「姚經理」自居，於當舖內處理放
    貸事宜，且大同當舖並無僱用其他員工等節，除據被告庚○○敘明在卷外，亦據證人丙○○於本院審理中結證證述明確
    ，足堪認定。又被告庚○○於丙○○所涉重利一案中，曾於
    97年11月28日與證人丁○○同至本院作證，證人丁○○於本
    院97年11月28日審理中乃具結證稱：伊係看到電視廣告，打
    電話去詢問後，即一個人前往大同當舖借款，借款時，丙○○與庚○○都在場，而起訴書1的部分（即本判決事實欄一
    、(二)1.所載），伊係跟丙○○接洽、借款，錢的部分則是庚○○交給伊、起訴書3、4的部分（即本判決事實欄一、(二)2.
    、3.所載），伊是跟丙○○接洽，但錢是庚○○交給伊，而
    伊則將支票交給庚○○，伊在大同公司借款時，除了看到丙○○與庚○○外，並無見過其他人等語（本院97年度易字第
    488號卷第111頁）；又證人庚○○於是日證述完畢後，本院
    乃詢問證人丁○○對證人庚○○證述內容之意見，證人丁○○復證稱：伊確認伊去的時候庚○○都在，而且庚○○也有
    拿錢給伊過，收過伊的支票與證件，伊付的利息庚○○也有
    收過等語（本院卷97年度易字第488號卷第119頁），是證人
    丁○○為本院97年度易字第488 號重利案件至本院出庭作證
    時，乃係與被告庚○○同時在庭，且於聆聽被告庚○○以證
    人身分所為之證詞後，復為庚○○曾交付借款，且其亦曾交
    付支票、利息與庚○○之證詞，再佐以證人丁○○向大同當
    舖借款次數非少，見過被告庚○○次數非稀，衡以常情，證
    人丁○○當不至誤認其他女子為庚○○，是證人丁○○上開
    所證之『庚○○』，當係指本案之被告『庚○○』，而非其
    他女子；又證人壬○○亦於本院審理中結證稱：伊於96年3
    月3 日到大同當舖前，有先打電話至大同當舖，是名小姐接
    的，該小姐叫伊直接去跟他們經理談，掛完電話約10分鐘後
    ，伊就到大同當舖，伊先跟當舖內的一名小姐說，伊就是剛
    才打電話的人，該名小姐就直接跟丙○○說伊要來借錢，而
    伊還款時，有時是丙○○收，有時是該名小姐收；後來在丙○○案件在法院開庭作證後約1星期，伊開車至大同當舖，
    要把伊的機車牽回，當天伊有進入大同當舖，伊還有看到該
    名小姐，也就是伊償還利息向其收利息的同一位小姐等語（
    本院卷第155頁、第156頁），經本院當庭請證人壬○○指認
    所證之小姐是否即當庭之被告庚○○時，證人壬○○乃證稱
    ：在庭被告即係伊在大同當舖所見到之小姐等語（本院卷第
    157 頁），復核以被告於本院審理中所供稱：證人壬○○在
    97年11月來牽機車時，伊確實有在大同當舖內看到壬○○等
    語（本院卷第158 頁）可知，證人壬○○於取回機車時，於
    大同當舖內所見到之該名女子，亦即係向壬○○收受利息之
    女子即係本案被告『庚○○』無訛。故而，被告庚○○辯稱
    ：伊於97年9 月10日離婚前，從未與大同當舖之客戶有接觸
    ，或經營放貸業務，亦未交付借款給客戶或向客戶收款、收
    支票云云，並不足採。
  (四)再證人甲○○於本院審理中雖結證稱：伊打電話去大同當舖
    時，是由一名女子所接聽，而利息之計算方式，是該名女子
    告知伊，而伊去借款時，現場只有丙○○及另一名公司的小
    姐，該小姐向伊介紹丙○○是經理，而伊在借款該次及還利
    息的時候，都有見到該名小姐，伊係將利息交給該名小姐，
    伊除了該名小姐外，並未見過其他小姐；其無法確認在庭之
    被告庚○○是否即係該名小姐等語（本院卷第147頁至第149
    頁），然大同當舖自被告庚○○擔任負責人，於95、96年間
    並未聘僱任何員工，當舖內僅有丙○○負責處理放貸事宜，
    業如前述，而證人丙○○雖於本院審理中結證稱：庚○○並
    未去大同當舖上班，是有時候會買東西給伊，幫伊打掃，一
    星期去一、二次而已，而在大同當舖裡面的是另一名綽號「
    小慧」之女子云云，並證稱：伊與被告庚○○係在84年1月2
    日結婚，於95年11月9日離婚，96年11月5日第二次結婚，再
    於97年9 月10日離婚，而伊在95年11月前與被告離婚前就認
    識小慧，直到97年9 月伊與庚○○離婚時，伊與小慧都是男
    女朋友，小慧偶而會到當舖去陪伊，而小慧的體型、胖瘦與
    庚○○差不多，長髮，是65年次，而客人來借款時，伊會跟
    客人介紹小慧為「劉小姐」，小慧幾乎天天都到當舖，從早
    上11、12點來，待到下午3至5點才走，「小慧」有時會幫忙
    接電話，回答利息如何計算，伊借款給客人時，會先拿給「
    小慧」，請小慧拿給客人，客人來還錢時，也會拿給小慧，
    而伊與庚○○之所以於95年11月離婚，乃是因為離婚後身分
    證配偶欄才會是空白，「小慧」會看身分證配偶欄，這樣她
    才願意與伊交往云云（本院卷第79頁至第91頁），而由證人
    丙○○所證可知，丙○○與綽號「小慧」之女子，乃自95年
    11 月其與被告離婚前即已開始交往，丙○○甚至為了與「
    小慧」交往，而與被告離婚，即使其後與被告於96年11月5
    日二度結婚，丙○○仍與「小慧」為男女朋友，足見證人丙○○與「小慧」之感情甚篤，惟經檢察官訊問證人丙○○有
    無「小慧」照片或聯絡方式時，證人丙○○卻證稱：伊不知
    道「小慧」之真實姓名，也不知道她的住處，伊只有一張「
    小慧」坐在當舖內的照片存在手機裡，但手機壞掉了，伊也
    只知道「小慧」的理容院是在新莊二省道路上，店名伊不清
    楚，現在也沒有聯絡了云云（本院卷第86頁、第88頁），對
    於「小慧」之真實姓名、年籍、住處、聯絡方式一無所悉，
    且亦無「小慧」之獨照或與「小慧」之合照留存，實悖常理
    ；再者，證人丙○○又證稱：客人來借款時，伊會跟客人介
    紹小慧為「劉小姐」，小慧幾乎天天都到當舖，從早上11、
    12點來，待到下午3至5點才走云云（本院卷第90頁、第91頁
    ），復證稱：伊不知「小慧」是否姓劉，但客人會問伊就跟
    客人說「小慧」叫「劉小姐」云云（本院卷第90頁），惟衡
    諸常情，客戶至當舖質押借款，與「小慧」並不相識，證人
    丙○○於向客戶介紹「小慧」時，大可直接以「小慧」之名
    介紹，何以要不知「小慧」是否姓「劉」之情況下，向客戶
    謊稱「小慧」為「劉小姐」，亦令人匪夷所思，且根據證人
    丙○○所述，「小慧」既然幾乎天天至大同當舖陪伴證人丙○○，且停留時間甚長，則客戶所見於大同當舖內之小姐，
    理當為「小慧」，惟參酌證人丁○○、壬○○前開所述，彼
    等屢至大同當舖所見到的女子皆係被告『庚○○』，亦從未
    見過綽號「小慧」之女子，是以，綜合上情互核觀之，足認
    人丙○○所證綽號「小慧」女子之人乃係子虛，其所證於大
    同當舖內之女子係「小慧」乙節，顯係迴護被告庚○○之詞
    ，而不足採。又證人甲○○於本院審理中雖無法指認於電話
    中向其告知利息計算方式並接洽借款事宜之女子即係被告庚○○，惟自95年11月10日，初炳杰將大同當舖頂讓與被告後
    ，大同當舖並未聘僱任何員工，僅有丙○○一人，亦無被告
    所辯之「丙○○之女友」（即「小慧」）其人存在，再佐以
    證人壬○○、丁○○前開所證，曾交付利息、交付支票給被
    告庚○○等情觀之，堪認證人甲○○所證之該名女子應係被
    告庚○○無訛。而被告庚○○於證人甲○○來電詢問借款利
    息時，即告知利息之計算方式為月息9 分，並於甲○○至大
    同當舖時，介紹丙○○與之認識，續由丙○○與之商洽放貸
    事宜；又於被害人丁○○分別於96年5 月1 日、96年6 月13
    日、96年7 月2 日至大同當舖借款時與丙○○接洽放貸事宜
    時，推由丙○○與丁○○洽談借款金額及利息，雙方議妥後
    ，續由被告庚○○交付被害人丁○○所借之各次金額，並收
    取被害人丁○○所交付之支票，是被告庚○○與丙○○就上
    開放貸與被害人甲○○、丁○○之部分，顯有犯意聯絡及行
    為分擔甚明。
  (五)而證人甲○○、丁○○因需款急迫或而於上開時、地向被告
    經營之大同當舖借款，被告向其等預扣之金額，實際上全屬
    利息之金額，核算月息至少已達9分，即年息為108％，以該
    等週年利率計算之利息，已超過本金，不惟超出民法第205
    條所規定一般借貸契約之法定最高利率即年息20％甚遠，亦
    逾當舖業法規函釋所規定，當舖得收取利息之上限即年息48
    ％甚鉅，衡情借款人倘非出於急迫，當不致以此高利貸款，
    併衡諸目前社會之借貸習慣、金融市場動態等客觀標準，堪
    認本件確係乘借款人急迫之際貸以金錢而取得與原本顯不相
    當之重利無誤。
二、綜上所述，被告乘被害人甲○○、丁○○急迫貸以金錢，而
    取得與原本顯不相當之重利犯行，事證明確，自應依法予以
    論罪科刑。
三、論罪科刑：
  (一)被告庚○○自96年1月19日起至同年8月20日止，雖曾3 次借
    貸款項予丁○○以牟取重利，惟其犯罪時間、空間密接，構
    成要件相同，侵害同一法益，主觀上應係基於單一犯罪決意
    接續而為，自應將被告上揭時段內之多次重利行為，視為數
    個舉動之接續施行，合為包括之一行為予以評價，較為合理
    ，而屬接續犯之包括一罪（最高法院86年臺上字第3295號判
    例意旨參照）。
  (二)是核被告對丁○○多次貸與重利及對甲○○1 次貸與重利之
    所為，均係犯刑法第344條之重利罪。被告所犯上開2件重利
    罪，犯意各別、行為（對象）不同，自應分論併罰。又被告
    與共犯丙○○間，就上開重利犯行間，均有犯意之聯絡及行
    為之分擔，為共同正犯。爰審酌被告係大同當舖之負責人，
    不思以正當途徑賺取金錢，竟以經營當舖業之手法，乘被害
    人等急迫需錢或無經驗或輕率之際，貸與金錢以攫取重利，
    兼衡被告之素行狀況、犯罪之動機、目的、手段、犯罪後否
    認犯行等一切情狀，分別量處如主文所示之刑，並均諭知易
    科罰金之折算標準。再被告所為事實欄所載一、(一)重利犯行
    之時間，係在96年4 月24日以前，且合於中華民國九十六年
    罪犯減刑條例第2條第1項第3款所規定之減刑條件，爰應依
    該條例之規定減其宣告刑之2分之1，如主文所示，並與所犯
    不應減刑之罪（即事實欄所載一、(二)部分），合併定其應執
    行之刑。
  (四)扣案之大同汽車借款公司當票存根1 本、大同汽車借款公司
    當舖收當品登記簿1 本（15張），其上載有被害人甲○○質
    押借款紀錄，係被告庚○○或共犯丙○○經營大同當舖所有
    ，供本案犯罪所用之物，此據共犯丙○○於另案中供明在卷
    ，並有上開扣案證物可佐，爰依刑法第38條第1項第2款規定
    予以宣告沒收；另扣案駕行照資料9 張為借款人所有之物，
    記事簿2 本為共犯丙○○用以登記廣告支付與廣告商之紀錄
    、流當品讓渡合約書6 張乃係借款人（不包括本案被害人丁○○、甲○○）質押汽車之資料、大同汽車借款公司當票5
    張係乃借款人質押汽車時交給借款人收執者（其內未有被害
    人甲○○、丁○○之當票）、順豐車輛停放時取車憑證1 張
    ，則係將車停放於順豐車行而取車時所給的憑證、汽車協尋
    費收據7 張係委託他人尋車之收費收據，此據共犯丙○○敘
    明在卷，而大同汽車借款廣告資料1 袋，乃係大同當舖用以
    廣告可質押借款之資料，上開扣案物均核與被告庚○○或共
    犯丙○○所犯對被害人甲○○、丁○○貸予重利之犯行無涉
    ，另扣案之現金135,000 元部分，並無積極證據證明係供被
    告犯本案重利罪所得之物，故爰均不予宣告沒收。
四、不另為無罪之諭知：
  (一)公訴意旨認：
  1.甲○○於96年6、7月間先行還款15萬元後約2 個月左右，甲○○又向丙○○先後借款5次，分別借款3萬元、3萬元、2萬
    元、2 萬元及7 萬元，利息同前約定（即月息9 分），且於
    借款同時均先預扣第1期利息，故實際僅分別交付甲○○2萬
    7300元、2萬7300元、1萬8200元、1萬8200元及6萬3700元，
    並續扣留前開5287-GZ號自小客車行照及車籍資料，作為擔
    保，認被告涉犯刑法第344條重利罪。
  2.丁○○嗣因公司營運出問題而於96年5 月28日再次向丙○○
    借款35萬元，但丙○○告知須扣除設定費及利息共5 萬元，
    故丙○○實際僅交付丁○○30萬元，並要求丁○○簽發面額
    35 萬元之支票1紙（丁○○交付其夫楊勝輝為發票，基隆市
    第一信用合作社中華路分社為付款人、票號為GK0000000 之
    未載發票日、面額為35萬元之支票1 紙），丁○○並交付其
    所有座落於基隆市○○○路112巷110弄18號房、地之所有權
    狀予丙○○，作為擔保。惟當時丁○○急需用錢故未向丙○○詢問要設定多少金額之抵押權，事後丙○○亦未將設定費
    用收據交予丁○○，待丁○○前去地政事務所申請謄本時始
    知遭丙○○設定第二順位抵押權90萬元，認被告涉犯刑法第
    344條重利罪。
  (二)按犯罪事實應依證據認定之，無證據不得認定犯罪事實；又
    不能證明被告犯罪者，應諭知無罪之判決，刑事訴訟法第15
    4條第2項及第301條第1項分別定有明文。又事實之認定，應
    憑證據，如未能發現相當證據，或證據不足以證明，自不能
    以推測或擬制之方法，為裁判基礎（最高法院40年臺上字第
    86號判例參照）。另認定犯罪事實所憑之證據，雖不以直接
    證據為限，間接證據亦包括在內；然而無論直接或間接證據
    ，其為訴訟上之證明，須於通常一般之人不致有所懷疑，而
    得確信其為真實之程度者，始得據為有罪之認定，倘其證明
    尚未達到此一程度，而有合理之懷疑存在時，即無從為有罪
    之認定，亦有最高法院76年臺上字第4986號判例可資參照。
  (三)公訴意旨認：被告庚○○涉有刑法第344 條重利罪嫌，無非
    以基隆市第二信用合作社安和分社客戶存提明細表、丁○○
    所有之土地及建物所有權狀、土地登記第一類謄本、建物登
    記第一類謄本、土地及建築物抵押權設定契約書、流當品讓
    渡合約、汽車協尋費收遵、汽機車駕、行照資料、記事本、
    大同汽車借款公司當票、大同汽車借款公司票簿、順豐車輛
    停放時取車憑證、大同汽車借款公司當舖收當物品登記簿、
    大同汽車借款公司廣告物等及證人丁○○、甲○○之證述為
    據，而訊據被告庚○○則堅決否認有何重利犯行，經查：
  1.被害人甲○○96年6、7月間先行還款15萬元後約2 個月左右
    ，又向丙○○先後借款5次，分別借款3萬元、3萬元、2萬元
    、2萬元及7萬元，月息為9分，甲○○實際僅借得2萬7300元
    、2萬7300元、1萬8200元、1萬8200元及6萬3700元及被害人
    丁○○96年5月28日向大同當舖再次借款35萬元，利息為5萬
    元，丁○○並簽發其夫楊勝輝為發票人，基隆市第一信用合
    作社中華路分社為付款人、票號為GK0000000 之未載發票日
    、面額為35萬元之支票1 紙，及交付其所有座落於基隆市○○○路112巷110弄18號房、地之所有權狀予丙○○，作為擔
    保，而遭設定第二順位抵押權90萬元等節，業據證人甲○○
    丁○○指證明確，並有被告基隆市第二信用合作社安和分社
    客戶存提明細表、丁○○所有之土地及建物所有權狀、土地
    登記第一類謄本、建物登記第一類謄本、土地及建築物抵押
    權設定契約書、汽機車駕、行照資料、大同汽車借款公司當
    舖收當物品登記簿等（97年度偵字第993號卷第59頁至185頁
    ）在卷可稽。
  2.證人甲○○於本院審理時雖結證稱：伊打電話去大同當舖時
    ，是由一名女子所接聽，而利息之計算方式，是該名女子告
    知伊，而伊去借款時，現場只有丙○○及另一名公司的小姐
    ，該小姐向伊介紹被告經理，而伊在借款該次及還利息的時
    候，都有見到該名小姐，伊係將利息交給該名小姐，伊除了
    該名小姐外，並未見過其他小姐等語（本院卷第147頁至第
    149頁），並證稱：伊見到該名小姐的次數為3 至4次，除了
    向伊介紹被告（指丙○○）及借款的那次外，還有伊還利息
    的時候，有見到該小姐，伊將利息交給該小姐；伊向大同當
    舖借款3次，而至少有1次伊去借款時，是被告（指丙○○）
    與該名小姐是在場的，其他各次都是被告（指丙○○）借款
    給伊，該名小姐並未單獨借款給伊，要伊簽本票，只有第一
    次去的時候，該小姐有介紹丙○○是經理，也有解釋利息的
    計算方式，此外該小姐在其他次都沒有與伊談話等語（本院
    卷第147頁至第149頁），查證人甲○○所證之該小姐係為被
    告庚○○乙節，業如前述（參貳、一、(三)、(四)所載），惟觀
    之證人甲○○前開所證內容可知，被告庚○○除於證人甲○○第一次借款（即95年12月25日前、後）時，有向其解釋利
    息之計算方式並介紹與之丙○○認識外，其後，並未於證人
    甲○○借款時在場，雖證人甲○○有將利息交付與被告，惟
    當舖業者貸予金錢而收取利息，本為其業務範疇，尚難僅以
    其曾收受證人甲○○所交付之利息，即遽認被告庚○○對於
    證人甲○○其後向丙○○借款3萬元、3萬元、2萬元、2萬元
    及7 萬元而貸予重利之行為，有所知悉，並進而有犯意聯絡
    及行為分擔。
  3.證人丁○○於本院97年度易字第488 號重利案之審理中具結
    證稱：伊係看到電視廣告，打電話去詢問後，即一個人前往
    大同當舖借款，借款時，丙○○與庚○○都在場，而起訴書
    1的部分（即本判決事實欄一、(二)1.所載），伊係跟接洽、
    借款，錢的部分則是庚○○交給伊；起訴書2 的部分（即本
    判決四、(一)所載），係伊與丙○○接洽及借款，借款金額、
    利息與實際拿的金額就如起訴書所載，錢是丙○○拿給伊，
    因為當時庚○○不在，伊的房地契是交給丙○○，事後才知
    道遭設定抵押權90萬元；起訴書3、4的部分（即本判決事實
    欄一、(二)2.、3.所載），伊是跟丙○○接洽，但錢是庚○○
    交給伊，而伊則將支票交給庚○○，而伊在大同公司借款時
    ，除了看到丙○○與庚○○外，並無見過其他人等語（本院
    97年度易字第488號卷第111頁），由證人丁○○證述可知，
    其於96年5 月28日次向丙○○借款35萬元時，被告庚○○並
    未在場，與其商談借款金額、利息，要求提供房地權狀作為
    擔保者皆為丙○○，而非被告，誠難以此推認被告庚○○就
    此部分與丙○○有何犯意聯絡或行為分擔，而證人丁○○固
    又證稱：伊付的利息庚○○也有收過等語（本院卷97年度易
    字第488 號卷第119 頁），惟收受利息本係當舖業之業務範
    疇，已如前述，未能以此推認被告庚○○就此部分之重利行
    為具意思聯絡及行為分擔。
  (四)綜上，公訴人就被告所涉上開重利犯行，復未能提出其他積
    極證據相佐，依罪疑有利被告之法理，自應為被告無罪之諭
    知，惟公訴意旨認被告此部分行為與前開論罪科刑為集合犯
    ，屬一罪關係，爰不另為無罪之諭知。
、無罪部分：
一、公訴意旨略以：
    庚○○即與丙○○共同基於重利之集合犯意與各別重利犯意
    聯絡，藉經營當鋪之便，庚○○以大同當舖「劉祕書」自稱
    ，丙○○則以大同當舖姚經理自稱，以原車可用為汽車借款
    之號召，利用經濟窘迫之人急需用錢無暇深思之機會，分別
    於下述時間，以預扣利息及高價計息之方式借款予下列拮据
    對象，從中牟取與原本顯不相當之重利：
  (一)乙○○部分：
  1.乙○○因13年前背負其父遺留之龐大債務，遂欲經營早餐店
    還債，未料經營早餐店期間又被倒會，造成週轉不靈，急需
    資金，且欲經營之陶板屋又開幕在即，不得不對外尋求資金
    ，故而與大同汽車借款公司庚○○接洽借款事宜，嗣於96年
    1 月19日向丙○○借款15萬元，約定因未扣車，只扣行照，
    利息為月息9 分，丙○○並交付乙○○15萬元，惟要求乙○○簽發面額共計20萬元支票3 紙（付款人均為永豐銀行基隆
    分行、帳號均為000000000號、票號分別為A0000000、A0000
    000及A0000000、票載發票日分別為96年1月19日、96年1 月
    24日及96年1月29日、面額分別為8萬元、7萬元及5萬元）供
    作支付本息之用（上開支票均已兌現），並要求扣留3658-F
    E號自小客貨車之行照，供作為擔保。
  2.96年1月31日乙○○再向丙○○借款1筆15萬元，利息為月息
    9 分，丙○○並交付乙○○15萬元，惟要求乙○○簽發面額
    共計20萬元支票3 紙（付款人均為永豐銀行基隆分行、帳號
    均為000000000號、票號分別為A0000000、A0000000及A0000
    000、票載發票日分別為96年2月5日、96年2月9日及96年2月
    14日、面額分別為8萬元、7萬元及5萬元之支票3紙，供作支
    付本息之用（上開3紙支均已兌現），並續扣留3658-FE號自
    小客貨車之行照，作為擔保。
  3.96年8月20日乙○○又向丙○○借款1筆55萬元，並未明白約
    定利息如何計算，惟丙○○於交付乙○○55萬元同時要求乙○○簽發面額共計65萬元支票6 紙（乙○○交付其弟媳林靜
    宜為發票人，基隆市第一信用合作社為付款人、票號分別為
    AJ0000000、AJ0000000、AJ0000000、AJ0000000、AJ000000
    0及AJ0000000、票載發票日分別為96年8月28日、96年8月30
    日、96年9月3日、96年9月7日、96年9月12日及96年9月14日
    、面額分別為12萬元、12萬元、11萬元、10萬元、10萬元及
    10萬元之支票）供支付本息之用（上開6 紙支票，除其中票
    號AJ0000000、AJ0000000二紙支票未兌現外，餘均已兌現）
    ，及續扣3658-FE 號自小客貨車之行照，作為擔保。嗣因上
    開未兌現支票4個月以上，上開3658-FE號自小客貨車遭丙○○拍賣得款9 萬元，而乙○○扣除上開遭拍賣自小客貨車所
    得款項9 萬元，尚積欠丙○○11萬元本金未清償，認被告涉
    犯刑法第344條重利罪。
  (二)壬○○部分：
    壬○○前因以所有車號K7D-070號普通重型機車之行照向某
    當舖借款1萬元，利息月息9分，後來續借款1萬5千元，並將
    上開普通重型機車質押在該當舖，嗣因壬○○未繳納利息，
    當舖通知壬○○要將其質押之機車拍賣，壬○○急需用錢贖
    回機車，於96年3月3日路過大同當舖時即入內向丙○○告知
    上情並詢問可否轉貸，丙○○告知可以，並約定利息月息9
    分，要先預扣1 個月利息，經壬○○同意後，丙○○便先行
    借款2萬5千元予壬○○使壬○○將機車贖回，並將行照之車
    主名義回覆登記為壬○○，嗣壬○○再將該機車之行照、強
    制責任險保險卡、機車鑰匙一併交予丙○○，供作為擔保。
    期間壬○○曾持現金至大同當舖繳交利息，有時係丙○○收
    受，有時係庚○○收受，認被告涉犯刑法第344 條重利罪。
  (三)戊○○部分：
    戊○○為家庭經濟唯一來源，因收入不豐，無法支應開銷，
    且母親洗腎及尚積欠銀行卡帳10萬元，急需用錢，某日在基
    隆市○○街上看見可原車使用之借款廣告招牌後，於96年10
    月27日即與太太己○○一同駕駛登記為己○○所有之車號7S
    -3500 號自小客車至大同當舖，向丙○○詢問自小客車可否
    借款3萬元，丙○○回覆可以後，即約定每月利息為1萬元90
    0元，借款當天並預扣利息2700元及原車使用之租金900元，
    並應丙○○要求提供戊○○及車主己○○之身份證影本、車
    號7S-3500號自小客車行照正本，並當場由車主己○○簽立1
    紙貸款3 萬元之當票一併交付丙○○，作為借款擔保。期間
    戊○○將自小客車借予友人姜培勝使用，並親自至大同當舖
    繳納2 期利息，1次繳給丙○○，1次繳給庚○○，利息共繳
    納了7200元，嗣因積欠利息未繳納，丙○○即委託林文忠協
    尋上開自小客車，林文中於96年12月27日下午3時10分許，
    在基隆市○○○路15號尋獲取自小客車後交予丙○○，嗣丙○○於97年4月30日以1萬5000元代價拍賣給沈汝珍（尚未辦
    理過戶），將拍賣價金抵償戊○○所欠之借款，因認被告庚○○涉犯係5次犯刑法第344條之重利罪嫌。
二、按犯罪事實應依證據認定之，無證據不得認定犯罪事實；又
    不能證明被告犯罪者，應諭知無罪之判決，刑事訴訟法第15
    4條第2項、第301條第1項分別定有明文。又刑事訴訟上證明
    之資料，無論其為直接或間接證據，均須達於通常一般之人
    均不致有所懷疑，而得確信其為真實之程度，始得據為有罪
    之認定，若其關於被告是否犯罪之證明未能達此程度，而有
    合理懷疑之存在，致使無從形成有罪之確信，根據「罪證有
    疑，利於被告」之證據法則，即不得遽為不利被告之認定；
    其以情況證據斷罪時，尤須基於該證據在直接關係上所可證
    明之他項情況事實，本乎推理作用足以確證被告有罪，方為
    合法，不得徒憑主觀上之推想，將一般經驗上有利被告之其
    他合理情況逕予排除（最高法院76年臺上字第4986號、32年
    上字第67號判例意旨參照）。又刑事訴訟法上所謂認定被告
    犯罪事實之證據，係指足以認定被告確有犯罪行為之積極證
    據而言，苟積極證據不足為不利於被告事實之認定時，即應
    為有利於被告之認定，更不必有何有利之證據（最高法院29
    年上字第3105號及30年上字第816號判例意旨參照）。
三、公訴意旨認：被告庚○○涉有刑法第344 條重利罪嫌，無非
    以被告基隆市第二信用合作社安和分社客戶存提明細表、證
    人乙○○弟媳林靜宜基隆第一信用合作社支存帳卡明細表、
    支票影本、流當品讓渡合約、汽車協尋費收據、汽機車駕、
    行照資料、記事本、大同汽車借款公司當票、大同汽車借款
    公司票簿、順豐車輛停放時取車憑證、大同汽車借款公司當
    舖收當物品登記簿、大同汽車借款公司廣告物等及證人乙○○、壬○○、戊○○、己○○之證述為據，而訊據被告庚○○則堅決否認有何重利犯行，經查：
  (一)被害人乙○○、壬○○、戊○○因需款急迫，而分別於上開
    時、地前往大同當舖借款，被害人乙○○並簽發上開支票、
    被害人壬○○則交付所有車號K7D-070 號普通機車之之行照
    、強制責任險保險卡、機車鑰匙、被害人戊○○則提供自己
    及車主己○○之身份證影本、車號7S-3500 號自小客車行照
    正本，並簽發本票作為擔保等情，業據證人乙○○、壬○○
    、己○○、戊○○證述明確，並有被告基隆市第二信用合作
    社安和分社客戶存提明細表、證人乙○○弟媳林靜宜基隆第
    一信用合作社支存帳卡明細表、支票影本、流當品讓渡合約
    、汽車協尋費收據、汽機車駕、行照資料、記事本、大同汽
    車借款公司當票、大同汽車借款公司票簿、順豐車輛停放時
    取車憑證、大同汽車借款公司當舖收當物品登記簿、大同汽
    車借款公司廣告物等（97年度偵字第993 號卷第59頁至第18
    5 頁）附卷可稽。
  (二)證人乙○○於96年12月25日之警詢時證稱：伊於96年1 月19
    日因需資金週轉，所以於駕駛3658-FE 自小客車經過大同汽
    車借款公司時，便入內詢問可否借款，店內只有一名男子自
    稱姓「姚」，便說可以，伊就說要借款15萬元，他便說要伊
    留下3658-FE行照及開立面額各為8萬、7萬、5萬，為期10天
    之支票3紙，姚經理說利息9分，而伊開的這三張票都有兌現
    ；後來伊又於96年1 月31日向姚經理借款20萬元，並要求伊
    分別開立8萬、7萬、5萬之3紙支票給他，而姚經理實際上只
    交付伊15萬元，並說10萬要先扣除5萬的利息；在96年8月20
    日伊向姚經理借款55萬25天利息10萬，姚經理要開立65萬元
    的支票6張等語（97年度偵字第993號卷第27頁至30頁）；於
    本院97年度易字第488 號重利案審理中則結證稱：伊每次向
    大同公司借款都是跟小姐借款，但借款的金額利息都是丙○○跟伊算的，伊都是開支票還款交給小姐等語（本院97年度
    易字第488 號卷第46頁），互核證人乙○○前開所證，其於
    96年12月25日之警詢中乃證稱：其於96年1 月19日開車經過
    大同當舖，入內借款時，僅有丙○○一人，伊便向丙○○借
    款，並約定利息為9 分，後於本院97年11月7 日之審理期日
    又改稱：借款係與小姐接洽，但利息係與丙○○算的，是證
    人乙○○於向大同當舖借款時，究係與丙○○直接接洽？抑
    或先與小姐接洽借款，再與丙○○商談借款細節？又若係與
    小姐先行接洽，接洽內容為何？此均未據證人乙○○清楚證
    述，且其所言前後復有出入，而證人乙○○於本院審理中經
    合法傳訊、拘提均未到庭，故而，實難以證人乙○○上開有
    瑕疵之證述遽認被告庚○○對證人乙○○有為上開重利之犯
    行。
  (三)證人壬○○於本院97年度易字第488 號重利案之審理中結證
    稱：伊每次向大同公司借款時與伊接洽的都是在庭被告（即
    丙○○），伊還款都是拿現金到大同公司，有時是小姐收，
    有時是被告收等語（本院97年度易字第488 號卷第52頁）；
    於本院審理中具結證稱：伊於96年3月3日到大同當舖借款時
    ，有丙○○及另一個小姐在，該小姐在辦公室內文件，沒有
    跟伊說話，但伊於大同當舖前，有先打電話去大同當舖，是
    小姐接的，伊問該小姐伊有質押機車在別間當舖借款，要轉
    來大同公司，問該小姐可不可以，該小姐說可以，要伊直接
    過去跟他們的經理談，伊過去之後，伊跟該小姐說伊就是剛
    剛打電話的人，該小姐就跟丙○○說伊要來借錢，接下來伊
    就跟丙○○談，該小姐並沒有與伊談到借款的利息計算方式
    ，而該小姐就自己去忙自己的情事，並未加入伊與丙○○的
    談話；伊還款的時候，有時會拿給該小姐，伊會將丙○○開
    給伊的單據給小姐看，而該小姐會在本子上直接註記還款之
    情形，而在庭的被告庚○○就是伊在大同公司見到的小姐等
    語（本院卷第154頁至第158頁），稽之證人壬○○所證，與
    其商談放款金額、利息之人均係丙○○，而非被告，而被告
    庚○○於證人壬○○至大同當舖借款時雖在場，惟並未加入
    談話或就放貸行為有何行為分擔，故而不得以此遽認被告庚○○已然知悉丙○○乃以重利而借款與壬○○，又被告庚○○縱於證人壬○○事後還款時，曾收受壬○○所償還之利息
    ，惟大同當舖係當舖業，因收當物品而貸予金錢，並收取客
    戶所償還之利息，本為其業務，是其收取利息之行為，亦可
    能為其執行一般業務之行為，不得以此推認被告庚○○知悉
    丙○○係對壬○○貸與重利，且對此重利行為有行為分擔。
  (四)證人己○○於本院97年度易字第488 號重利案之審理中結證
    稱：伊與先生戊○○曾於96年年底到大同當舖借款一次，是
    跟一個男的借錢，借錢的過程都是伊先生跟對方談的，借款
    當時有交付伊的行照正本、伊與伊先生的身分證影本，車子
    沒有質押，當天就開回去，還有簽發一張本票，伊不知道還
    了多少利息，都是戊○○在處理的，借錢時，除了伊、戊○○外，還有一男、一女，女的好像是公司的小姐等語（本院
    97年度易字第488號卷第199 頁至第200頁）；於本院審理中
    乃結證稱：伊去大同當舖借款當天，該小姐坐在大門右手邊
    的辦公桌位置，而該小姐有站起來幫伊及伊先生影印證件，
    借款時，是丙○○與伊先生（即戊○○）談話，該小姐沒有
    與伊及戊○○談話，而利息的還款都是戊○○在處理，伊除
    了借款那次外，沒有一個人到大同當舖過等語（本院卷第
    150 頁至第152頁）；證人戊○○於本院97年度易字第488號
    重利案之審理中則結證稱：伊係於96年12月26日至大同當舖
    向丙○○借款3萬元，丙○○說月息1 萬900元，借款當天有
    預扣3600元，是包括月息2700元及原車使用的租金900元，
    伊係與太太己○○一起去借的，借款當時除了伊、己○○及
    丙○○外，並無其他人，而伊在97年2 月27日前都有按時支
    付每月3600元的利息，總共繳了二次，一次是交給男的，一
    次是交給女的等語（本院97年度易字第488號卷第152頁至第
    156 頁）；於本院審理中乃結證稱：伊只有在96年10月27日
    與己○○一起去大同當舖借款過1 次，伊記得當天只有丙○○一人在場，伊也只有與丙○○一人對話洽談借款的利息及
    簽立丙○○所要求的本票，伊有將自己及己○○的證件交給
    丙○○去影印，伊記得好像是丙○○自己拿去影印的，等丙○○影印好之後，丙○○再將錢交給伊；而伊還利息時，有
    1 次是交給一個女子，伊就直接跟該女子說伊要來繳利息，
    接著拿當票給她看，並把3600元交給她，她就在當票後面蓋
    章，伊就離開了等語（本院卷第159頁至第165頁），互核證
    人己○○、戊○○前開所證，其等均證稱於96年10月27日前
    往大同當舖借款時，乃係由證人戊○○與丙○○洽談借款之
    金額、利息及需簽發本票，足以認定向戊○○為重利行為之
    人確係丙○○無訛，而證人己○○雖證稱：其與證人戊○○
    大同當舖借款時，被告庚○○亦在場，並有協助影印證件等
    語，惟此部分為被告所否認，且該部份之證述與證人戊○○
    所證亦有所歧異，復衡以常情，證人戊○○乃至大同當舖之
    主要借款者，負責洽談借款之金額、利息及所須交付之證件
    、擔保品等細節，於議妥後，證人戊○○始交付證件、簽發
    本票，故而，其就借款並取得借款金額之過程，應較僅陪伴
    於旁之證人己○○為清楚，而證人戊○○又證稱：伊交付證
    件給丙○○後，就等丙○○影印，等丙○○拿錢給伊等語（
    本院卷第160頁、第161頁），是以，倘證人戊○○所交付之
    證件，係由被告持之影印，則丙○○當可直接交付借款給證
    人戊○○即可，而無須等待丙○○影印之時間，是應以證人
    戊○○所證較為可採；又證人戊○○雖證稱其曾經交付利息
    給被告庚○○，惟大同當舖係當舖業，因收當物品而貸予金
    錢，並收取客戶所償還之利息，本為其業務，已如前述，是
    不得以收取利息之行為，即推認被告庚○○對此重利行為，
    有何有何行為分擔。
四、綜上所述，本件公訴人所提證據資料，尚無從使本院確信被
    告庚○○有對被害人乙○○、壬○○、戊○○為重利犯行，
    此外，復查無其他積極證據，足認被告有公訴人所指之犯行
    ，揆諸上開說明，自應為被告無罪之諭知。
據上論斷，應依刑事訴訟法第299 條第1 項前段、第301 條第1
項前段，刑法第28條、第344 條、第41條第1 項、第51條第5 款
、第38條第1 項第2 款，刑法施行法第1 條之1 ，中華民國九十
六年罪犯減刑條例第2 條第1 項第3 款、第7 條、第11條，判決
如主文。
本案經檢察官辛○○到庭執行職務。
中    華    民    國    99    年    8     月    10    日
                  刑事第五庭審判長法  官  齊  潔
                                  法  官  王慧惠
                                  法  官  周霙蘭
以上正本證明與原本無異。
如不服本判決應於收受送達後10日內向本院提出上訴書狀，並應
敘述具體理由；其未敘述上訴理由者，應於上訴期間屆滿後20日
內向本院補提理由書(均須按他造當事人之人數附繕本)「切勿逕
送上級法院」。
中    華    民    國    99    年    8     月    10    日
                                  書記官  莊智凱
附錄論罪法條：
刑法第344 條
乘他人急迫、輕率或無經驗貸以金錢或其他物品，而取得與原本
顯不相當之重利者，處1 年以下有期徒刑、拘役或科或併科1 千
元以下罰金。

司法院資訊處製作；財團法人民間司法改革基金會備份。
